【裁判字號】    97,易,156
【裁判日期】    970305
【裁判案由】    傷害
【裁判全文】
臺灣臺中地方法院刑事判決               97年度易字第156號
公  訴  人  臺灣臺中地方法院檢察署檢察官
被      告  己○○
                      樓之5
上列被告因家庭暴力防治法之傷害案件，經檢察官提起公訴（96
年度偵字第29190 號），本院判決如下：
    主    文
己○○傷害人之身體，處拘役拾日，如易科罰金，以新臺幣壹仟
元折算壹日。
    事    實
一、己○○係乙○○之小姑，渠等具有家庭暴力防治法第3 條第
    4 款所定之家庭成員關係。緣己○○與趙國勛結婚後，與己○○等家人相處不睦，乙○○因而返回娘居住，事後因思念
    其幼子趙威凱欲至夫家探望，而偕同父母親、姊夫、姊姊及
    己○○之堂姊戊○○等人，於民國96年5 月11日晚上10時許
    ，至己○○位於臺中市西屯區○○○○街50號1 樓之5 之住
    處探視趙威凱，由戊○○按門鈴後，己○○聞訊前來開門，
    乙○○等人表示欲探視趙威凱，己○○即與乙○○發生口角
    ，並以手指著乙○○辱罵（公然侮罵部分未據告訴），乙○○不甘受辱即以手撥開之，己○○竟基於傷害人之身體之犯
    意，以雙手分別拉扯乙○○之頭髮及右臂，致乙○○受有右
    前臂挫擦傷4 0.2 公分之傷害（乙○○所涉傷害案件，由
    檢察官另案偵辦中）。
二、案經乙○○訴由臺灣臺中地方法院檢察署檢察官偵查起訴。
    理    由
壹、程序部分：
    卷附全民醫院所開立之診斷證明書（見96年度他字第4010號
    卷第18頁），係應屬刑事訴訟法第15 9條之4 第2 款所稱從
    事業務之人於業務上或通常業務過程所須製作之紀錄文書、
    證明書，查無任何顯不可信之情況，自應認得為證據，而有
    證據能力。
貳、實體部分：
一、訊據被告己○○雖坦承於前揭時、地與告訴人乙○○發生爭
    吵等事實不諱，惟矢口否認有何傷害乙○○之犯行，辯稱：
    96 年5月11日晚上10點初，乙○○跟她父母親、大姐、姊夫
    ，及戊○○等人一同進門，戊○○走在前面，乙○○的大姐
    、父母親等人一進門對伊大吼大叫及辱罵，乙○○接著就動
    手揮打伊的左臉頰，然後用指甲摳伊的臉，造成伊的臉部有
    流血受傷、左手大拇指上面有瘀青、右手手腕有傷口，當時
    伊母親過來阻止，導致伊母親的頭髮也被乙○○拉扯一把下
    來，伊就請他們離開，他們不肯，伊就報警，警察到時就詢
    問有無人受傷之情形，當時警察看到的只有伊受傷。乙○○
    打伊時，伊只有用雙手擋著自己，並沒有反擊云云。惟查：
  (一)上揭事實，業據證人即被告之堂姊戊○○於本院審理時證述
    ：當時由伊按己○○家的門鈴，己○○前來開門，伊先進門
    後，乙○○、乙○○的父母親與己○○、丙○○說要看小孩
    子，講到不高興時起爭執，乙○○與己○○有拉扯，拉扯時
    很亂，伊看不清楚他們怎麼拉扯的過程，一開始拉扯時雙方
    的父母就有來拉開。當時很亂，己○○、乙○○都有互相拉
    扯到對方。當時丙○○、己○○都有受傷，乙○○暈倒送往
    醫院。當天晚上伊自己也到醫院換藥，伊到醫院看乙○○，
    印象中乙○○的手好像有受傷，乙○○的母親有告訴伊乙○○的手有受傷，當時乙○○的精神狀況不是很好，所以由她
    母親與伊談話等語（見本院卷第64頁至第67頁）甚詳，核與
    證人即告訴人之父親甲○○於本院所證述：乙○○叫伊陪她
    去看小孩，為了避免發生不必要的事情，伊叫己○○的堂姐
    陪同我們，我們約戊○○到門口會合，戊○○帶我們進去，
    伊沒有看到是誰開門，伊沒有注意到底是誰先進門，我們一
    起進去後，伊與丙○○在客廳沙發講話，乙○○站在我們夫
    妻的後面，己○○看到乙○○就罵他是神經、瘋子，小孩不
    要給你看，用手比著乙○○的額頭，乙○○用手把它撥開，
    己○○用一手拉住乙○○的頭髮，一手拉住乙○○的手，丙○○看到把己○○拉開，伊把乙○○拉開，伊想要報警，他
    們就先報警，警察說他們不想來處理家務事，他們只有問己○○及丙○○，都沒有問我們，後來伊把乙○○送去醫院。
    己○○用手拉扯乙○○的頭髮，另外一手拉乙○○的手臂，
    可能是這樣讓乙○○的手臂受傷等語（見本院卷第68頁至第
    70 頁） ；及證人即告訴人乙○○於本院於審理時所結證：
    96年5 月11日晚上10點多，伊要求伊父母親陪伊回去看小孩
    ，伊的姐姐及姊夫聽到伊要回去看小孩時，他們說也想看小
    孩，伊父親要伊打電話給戊○○，伊打電話叫戊○○陪我們
    一起去看小孩，共6 個人，戊○○到伊先生家門口與我們會
    合，戊○○按門鈴，伊婆婆打開門，戊○○先走進去，我們
    跟著進去，己○○見伊進門，一直罵伊神經病、瘋子，走過
    來用左手一直指著伊的頭，伊只是把她的手撥開，她用左手
    抓伊的頭髮，右手抓伊的右手臂，造成伊的右手臂受傷，伊
    父母親看到馬上把我們二人隔開，己○○說要報警，警察來
    後問發生何事，警察問伊婆婆及己○○發生的經過，警察都
    沒有問伊，只叫伊及伊父母親閉嘴，接下來伊很生氣為何沒
    有問伊，伊就當場昏倒，警察也有看到伊昏倒等語（見本院
    審理卷第58頁）大致相符，並有全民醫院所開立之診斷證明
    書1紙 附卷可稽，足見告訴人為探視了其幼子，因而返回夫
    家而與被告發生口角及肢體衝突，被告拉扯告訴人之頭髮及
    手臂，致告訴人受有右前臂挫擦傷4 0.2 公分傷害之犯行
    ，灼然甚明。是以被告所辯稱：未傷害告訴人云云，顯係卸
    責之詞，不足採信。
二、雖證人即被告之母親丙○○於本院審理時證述：當時己○○
    沒罵乙○○，也沒有用手指比乙○○，己○○就算有比，也
    沒有辦法比到己○○，因為中間還有乙○○的父母親，伊要
    去擋，她就揮開伊。乙○○打己○○時，己○○也要打乙○○，但乙○○的父親及大姐擋住，所以己○○打不到乙○○
    云云；惟查，證人丙○○係被告之母親，彼等間具有母女關
    係，且與告訴人相處不睦，自難期待其據實陳述，渠上述證
    述情節，應係迴護之詞，尚難採為有利於被告認定之憑據。
三、經查，被告係告訴人之小姑，彼等間具有家庭暴力防治第3
    條第4 款之家庭成員關係。是核被告所為，係犯家庭暴力防
    治法第2 條第1 項之家庭暴力罪，惟該法並無刑責之規定，
    仍應論以刑法第277 條第1 項之普通傷害罪。爰審酌被告係
    告訴人之小姑，因告訴人與趙國勛結婚後，與己○○等家人
    相處不睦，因探視告訴人之幼子趙威凱致生本件傷害案件，
    被告迄今未與告訴人達成和解，賠償告訴人所受之損失，告
    訴人所受有上述傷勢尚非嚴重，且告訴人亟欲與被告和解，
    解決彼此互告之傷害案件，但因被告所要求之條件，告訴人
    無法接受而未能達成，及被告犯罪後猶飾詞諉過，犯後態度
    不佳等一切情狀，量處如主文所示之刑，並諭知易科罰金之
    折算標準。
據上論斷，應依刑事訴訟法第299 條第1 項前段，刑法第277 條
第1 項、第41條第1 項前段，刑法施行法第1 條之1 第1 項、第
2 項前段，判決如主文。
本案經檢察官丁○○到庭執行職務。
中    華    民    國    97    年    3     月    5     日
                    刑事第九庭    法  官  楊萬益
上正本證明與原本無異。
如不服本判決，應於送達後10日內向本院提出上訴狀（須附繕本
），上訴於臺灣高等法院臺中分院。
上訴書狀如未敘述理由，應於上訴期間屆滿後20日內補提理由書
於本院。
                                  書記官  譚系媛
中    華    民    國    97    年    3     月    5     日
附錄論罪科刑法條
中華民國刑法第277條
（普通傷害罪）
傷害人之身體或健康者，處 3 年以下有期徒刑、拘役或 1 千元
以下罰金。
犯前項之罪因而致人於死者，處無期徒刑或 7 年以上有期徒刑；
致重傷者，處3 年以上10年以下有期徒刑。


司法院資訊處製作；財團法人民間司法改革基金會備份。
